# 请教陈版主关于这个问题怎么看？售后租回，这样做真的合法合规吗？

提问人：sunny504 时间：2010-10-14 11:13:39
上市公司Z因为连续两年亏损，被交易所加注了 ST 。按照《上海交易所股票上市规则》第十章第 1 条 “ 上市公司最近三年连续亏损将被暂停上市 ” 规定， Z 公司如果不能在第三年实现扭亏为盈，那么将被摘牌。 　　结果， Z 公司靠着一笔默契交易，避免了被摘牌，而且还摘掉了ST的标识。在这次有趣的交易中，Z公司的交易对手就是证券公司，是一家看似距离资本市场很远的金融机构。 　　交易的结构是，Z公司将一套账面价值为 1 亿元的设备，以 3 亿元的评估价格卖给了交易对手，然后再由交易对手回售给Z公司。 　　该项目的技术难度是，交易的双方都有着各自的要求。Z公司必须按照溢价出售，将高于账面价值部分的 2 亿元计入“营业外收入”，从而实现年度盈利，摘掉*ST的帽子，从而保住上市公司地位。同时，Z公司必须将该笔交易确认为“经营性租赁”，否则销售金额将无法确认为收入，而只能认定该交易是融资行为。但是，作为交易对手，却必须确认该交易为“融资性租赁”，否则该资产就将进入其资产负债表，并按月计提折旧，这是无法接受的。 　　但是，相关法规留下了一些漏洞，让交易双方找到了交易的机会。根据《企业会计准则 22 号—租赁》，承租人Z公司和出租人交易对手，在确认该笔交易性质的依据是，如果要确认为融资租赁，“承租人在租赁开始日的最低租赁付款额现值，几乎相当于租赁开始日租赁资产公允价值；出租人在租赁开始日的最低租赁收款额现值，几乎相当于租赁开始日租赁资产公允价值。”同时，准则进一步规范道，“就承租人而言，租赁开始日的租赁付款额（最低租赁付款额，是指在租赁期内，承租人应支付或可能被要求支付的款项，加上关联第三方的担保余值），几乎相当于（企业会计准则约定为90%）租赁开始日租赁资产公允价值；就出租人而言，租赁开始日最低租赁付款收款额（最低租赁付款额加上独立非关联第三方的担保）的限制。” 　　以上文字难以理解，简单说来，只要有个非关联第三方对Z公司进行担保，同时，约定的租赁总金额不超过买卖价值，这笔交易就成功了。 　　最后只剩下一个问题，也就是该资产的归属。于是，交易对手与Z公司的关联方约定，在租赁到期后，将资产卖出。这是典型的双合同交易，金融机构与Z公司签订《租赁合同》，同时与Z公司的关联方签订《远期买卖合同》。 　　严格说来，这笔资产买卖交易的真实目的在于，“做出”Z公司的盈利，让它保住上市公司地位；同时Z公司也慷慨地让作为交易伙伴的金融机构赚到了不菲的佣金。而这一切，都是合法合规的。
从实质重于形式角度看是否也是对的呢

回答人：chenyiwei
对这个问题的分析需要注意以下两个方面： 1 、准则中给出的数量标准（例如租赁准则中的 75 ％或 90 ％），仅仅是参考标准，并非是不可推翻的绝对标准。并且判断融资租赁还是经营租赁的最根本考虑还是要从定义出发，对风险和报酬的转移情况进行专业判断，那五条标准仅仅是供参考的。 2 、如何判断交易的关连性？应当基于实质重于形式的原则，参照IAS27(2008)第 33 段中给出的参考标准，判断后续的回购交易与目前的售后回租交易是否属于相关连的交易，因而应当作为一个整体进行会计处理。